臺灣新北地方法院刑事判決
111年度審金訴字第164號
公  訴  人  臺灣新北地方檢察署檢察官
被      告  陳俊煌



上列被告因洗錢防制法等案件，經檢察官提起公訴（111年度偵
字第25503號），被告為有罪之陳述，經本院合議庭裁定由受命
法官獨任進行簡式審判程序，並判決如下：
    主  文
丙○○犯三人以上共同詐欺取財罪，處有期徒刑壹年伍月。未扣案
之犯罪所得新臺幣肆萬捌仟肆佰伍拾元沒收，於全部或一部不能
沒收或不宜執行沒收時，追徵其價額。
    事  實
一、丙○○與「周主任」所屬之詐欺集團成員，共同意圖為自己不
    法之所有，基於三人以上共同犯詐欺取財、以不正方法由自
    動付款設備取得他人之物及掩飾、隱匿特定犯罪所得之來源
    及去向之洗錢犯意聯絡，先由該詐欺集團不詳成員自民國11
    0年7月16日10時30分許起，分別佯裝為中華電信客服人員、
    警員「張俊義」、刑事警察「陳永發」等，撥打電話予乙○○
    ，訛稱因其涉及刑事案件需交付其名下金融卡，且需提供金
    融卡密碼供交叉比對云云（本案無證據證明丙○○對前揭詐欺
    手法明知或可得預見），致乙○○陷於錯誤，而先行於電話中
    告知密碼後，並於同日12時45分許，在其新北市板橋區住處
    外，將其所有如附表一所示金融帳戶之提款卡及密碼交付予
    依「周主任」指示前來拿取上開金融卡之丙○○。丙○○取得上
    開金融卡後，於同年月16日及17日，至台北市、新北市等地
    之金融機構提款機，多次持上開如附表一所示之金融卡，接
    續插入ATM並輸入密碼，使ATM系統誤認丙○○係對上開提款卡
    有正當權源之持有人領款，而交付該帳戶內之款項給丙○○（
    提款之時間、地點、金額詳如附表二所示）。丙○○得款後，
    再依「周主任」指示前往指定之地點，將所提領之上開款項
    抽取5%報酬後，將餘款交付給另一本案詐欺集團成員，其等
    即以此迂迴層轉之方式，將贓款「回水」至本案詐欺集團上
    游，製造金流斷點，而掩飾、隱匿詐欺犯罪所得之去向，遂
    行詐欺犯罪計畫。嗣乙○○發覺受騙，報警處理，經調閱道路
    監視器影像後，循線查悉上情。　　
二、案經乙○○訴由新北市政府警察局海山分局報請臺灣新北地方
    檢察署偵查起訴。　　　
    理  由
一、程序方面：
　　本件被告丙○○所犯係死刑、無期徒刑、最輕本刑為3年以上
    有期徒刑或高等法院管轄第一審案件以外之罪，於準備程序
    進行中，被告先就被訴事實為有罪之陳述，經本院告知簡式
    審判程序之旨，並聽取公訴人及被告之意見後，認適宜改依
    簡式審判程序進行，爰依刑事訴訟法第273條之1第1項規定
    ，裁定進行簡式審判程序，合先敘明。
二、實體方面：
  ㈠認定犯罪事實所憑證據及理由：
    1.前揭犯罪事實，業據被告於警詢、偵查及本院準備程序與
      審理時自白不諱（111年度偵字第25503號偵查卷第12頁至
      第15頁、第107頁至第110頁；本院卷附111年11月1日準備
      程序筆錄及簡式審判筆錄），核與證人即告訴人乙○○於警
      詢中證述之情節相符（110年度他字第5377號偵查卷〈下稱
      第5377號偵卷〉第25頁、第26頁、第29頁至第32頁、第121
      頁、第122頁）。
    2.並有車牌號碼000-000號普通重型機車之車輛詳細資料報
      表、新北市政府警察局海山分局照片黏貼表、海山分局照
      片黏貼表（監視器畫面）、乙○○渣打商業銀行帳戶存褶及
      帳戶交易明細、000-00000000000000提領情形表、乙○○中
      華郵政股份有限公司帳戶存褶及帳戶交易明細、000-0000
      0000000000提領情形表、乙○○日盛商業銀行存褶及帳戶交
      易明細、000-00000000000000提領情形表、乙○○第一商業
      銀行存褶及帳戶交易明細、000-00000000000提領情形表
      各1份、新北市政府警察局海山分局蒐證照片4張等資料在
      卷可稽（第5377號偵卷第21頁、第23頁、第24頁、第35頁
      至第38頁、第41頁、第42頁、第45頁至第48頁、第51頁至
      第54頁、第57頁至第60頁、第61頁至第108頁、第125頁至
      第129頁、第131頁至第134頁、第135頁、第136頁、第137
      頁至第139頁）。
    3.基上，足見被告上開任意性之自白，核與事實相符，應堪
      採信。本件事證明確，被告之犯行洵堪認定。
  ㈡論罪科刑理由：
    1.論罪的理由：
　　　⑴按刑法第339條之2第1項之以不正方法由自動付款設備取
        得他人之物罪，所謂不正方法，係指一切不正當之方法
        ，如以強暴、脅迫、詐欺、竊盜或侵占等方式取得他人
        之提款卡及密碼，再冒充本人由自動提款設備取得他人
        之物，或以偽造他人之提款卡由自動付款設備取得他人
        之物而言（最高法院108年度台上字第2123號判決意旨
        參照）。查：被告持以提款之如附表一所示之銀行帳戶
        提款卡暨密碼，雖均為告訴人所提供，且其提款時亦係
        輸入正確密碼，然告訴人乃係受詐騙而提供該等提款卡
        及密碼，實際上並未授權同意被告提取款項，是被告冒
        充告訴人擅自持金融卡提款，自屬刑法第339之2第1項
        所定「以不正方法由自動付款設備取得他人之物」。
　　　⑵又按洗錢防制法所稱洗錢，指下列行為：一、意圖掩飾
        或隱匿特定犯罪所得來源，或使他人逃避刑事追訴，而
        移轉或變更特定犯罪所得。二、掩飾或隱匿特定犯罪所
        得之本質、來源、去向、所在、所有權、處分權或其他
        權益者。三、收受、持有或使用他人之特定犯罪所得，
        洗錢防制法第2條定有明文。倘行為人意圖掩飾或隱匿
        特定犯罪所得來源，而將特定犯罪所得直接消費處分，
        甚或交予其他共同正犯，而由共同正犯以虛假交易外觀
        掩飾不法金流移動，即難認單純犯罪後處分贓物之行為
        ，應成立洗錢防制法第2條第1款或第2款之洗錢行為（
        最高法院108年台上字第1744號判決意旨參照）。查：
        被告及本案詐騙集團成員對被害人所為構成刑法第339
        條之4第1項第2款之加重詐欺取財罪，為最輕本刑1年以
        上有期徒刑之罪，屬洗錢防制法第3條第1款所稱特定犯
        罪。而被告依「周主任」指示領得如附表二所示款項後
        ，將款項交予姓名年籍不詳本案詐騙集團成員，以此輾
        轉、迂迴之方式取款、交款，係為製造犯罪所得金流斷
        點，使犯罪偵查者難以查獲該犯罪所得實質流向，達到
        隱匿犯罪所得之效果，合於洗錢防制法第2條第2款「掩
        飾或隱匿特定犯罪所得之本質、來源、去向、所在、所
        有權、處分權或其他權益者」之洗錢行為。
　　　⑶核被告所為，係犯刑法第339條之4第1項第2款之三人以
        上共同詐欺取財罪、同法第339條之2第1項之以不正方
        法由自動付款設備取得他人之物罪及洗錢防制法第14條
        第1項一般洗錢罪。公訴意旨雖漏未論及刑法第339條之
        2第1項以不正方法由自動付款設備取得他人之物罪，然
        起訴書犯罪事實欄業已載明被告未經告訴人之同意或授
        權，即持用告訴人所有之如附表一所示之銀行帳戶提款
        卡提領帳戶內之款項之情節，是此部分應為法條之漏載
        ，復以被告業已確認就起訴書所載提款之事實坦承在卷
        ，且此部分犯行與檢察官提起公訴之加重詐欺取財、一
        般洗錢等犯行部分，具有想像競合之裁判上一罪關係，
        為起訴效力所及，本院自應併予審究，並補充於論罪法
        條，附此敘明。
　　　⑷被告與暱稱「周主任」及其他本案詐騙集團所屬成員間
        ，就上開犯行係基於自己犯罪之意思共同參與該組織之
        分工，各自分擔犯罪構成要件行為之一部，相互利用他
        人之行為，以達犯罪之目的，屬遂行前開犯行不可或缺
        之重要組成，縱被告無法確知其他成員之分工，亦與其
        他成員無直接聯絡，均無礙於其共同正犯之成立，其等
        間有犯意聯絡及行為分擔，應依刑法第28條規定論以共
        同正犯。
　　　⑸再被告雖多次提領告訴人所有如附表二所示銀行帳戶內
        之款項，惟係提領同一告訴人遭詐騙之款項，乃基於同
        一詐欺取財之目的，而侵害告訴人之同一財產法益，各
        行為之獨立性均極為薄弱，難以強行分開，依一般社會
        健全觀念，被告之多次領款行為，視為數個舉動之接續
        施行，合為包括之一行為予以評價，而就其分別多次提
        領告訴人所屬上開帳戶內之款項，應論以接續犯之一罪
        。
　　　⑹被告參與本案詐欺集團期間，依「周主任」指示，擔任
        領款車手之工作，已如上述，該行為除屬詐欺取財犯罪
        之分工行為外，同時亦屬隱匿特定犯罪所得之行為，具
        有部分行為重疊之情形，故被告就上開所犯之加重詐欺
        取財、非法由自動付款設備詐取財物、一般洗錢等3罪
        ，係以一行為同時觸犯數罪名，為想像競合犯，應依刑
        法第55條規定，從一重之刑法第339條之4第1項第2款之
        三人以上共同詐欺取財罪處斷。
    2.科刑的理由：
　　　⑴按想像競合犯之處斷刑，本質上係「刑之合併」，其所
        謂從一重處斷，乃將想像競合犯組成之評價上數罪，合
        併為科刑一罪，其所對應之刑罰，亦合併其評價上數罪
        之數法定刑，而為一個處斷刑。易言之，想像競合犯侵
        害數法益者皆成立犯罪，論罪時必須輕、重罪併舉論述
        ，同時宣告所犯各罪名，包括各罪有無加重、減免其刑
        之情形，亦應說明論列，量刑時併衡酌輕罪部分量刑事
        由，評價始為充足，然後依刑法第55條規定「從一重處
        斷」，非謂對於其餘各罪可置而不論。因此，法院決定
        處斷刑時，雖以其中最重罪名之法定刑，做為裁量之準
        據，惟於裁量其輕重時，仍應將輕罪合併評價在內。查
        ：洗錢防制法第16條第2項規定：「犯前2條之罪，在偵
        查或審判中自白者，減輕其刑」，本案被告就上揭犯行
        ，於偵訊及審判時均坦承犯行，是認就被告所犯洗錢防
        制法部分，原應減輕其刑，惟依前揭說明，被告就上開
        犯行係從一重論處三人以上共同詐欺取財罪，然就被告
        此部分想像競合輕罪得減刑部分，本院於量刑時將併予
        審酌，附此敘明。
　　　⑵刑法第57條科刑審酌：
　　　　爰以行為人之責任為基礎，並審酌被告不思以正當途徑
        獲取財富，為牟取一己私利，貪圖輕而易舉之不法利益
        ，價值觀念嚴重偏差，且造成社會信任感危機，致使被
        害人無端受害，且其所詐騙金額高達96萬9,000元，復
        為退休長者多年積蓄，被害人恐因此生活陷於困窘，頓
        失依靠，無以為繼，其危害社會治安之程度甚鉅，且因
        詐欺集團製造成員間之斷點，使偵查機關難以往上追緝
        ，不法所得之金流層轉，無從追蹤最後去向，此種加重
        詐欺犯罪類型，實不宜輕縱，惟念及被告犯後坦承犯行
        ，核與洗錢防制法第16條第2項偵查或審判中自白減輕
        其刑規定相符，所參與者非主導詐欺集團犯罪之行為；
        兼衡被告自述高職畢業之智識程度、已婚、育有1名未
        成年子女、入監前從事八大行業、家中尚有父親需仰賴
        其照顧（見本院111年11月1日簡式審判筆錄第4頁）等
        一切情狀，量處如主文所示之刑。
三、沒收：
  ㈠按犯罪所得，屬於犯罪行為人者，沒收之；前二項之沒收，
    於全部或一部不能沒收或不宜執行沒收時，追徵其價額，刑
    法第38條之1第1項前段、第3項分別定有明文。查：被告於
    本院準備程序中供稱：其報酬係以提領金額之5％計算等語（
    見本院111年11月1日準備程序筆錄第2頁），是被告本案之
    犯罪所得為48,450元（計算式：被告提領969,000元×5％＝48,
    450元），此部分未據扣案，應依前揭規定宣告沒收，於全
    部或一部不能沒收或不宜執行沒收時，追徵其價額。
  ㈡又犯第14條之罪，其所移轉、變更、掩飾、隱匿、收受、取
    得、持有、使用之財物或財產上利益，沒收之；犯第15條之
    罪，其所收受、持有、使用之財物或財產上利益，亦同，洗
    錢防制法第18條第1項固有明定。此項規定係採義務沒收主
    義，故凡屬洗錢行為標的之財物或財產上利益，均應適用上
    開規定諭知沒收。而關於洗錢行為標的之沒收，是否以屬於
    犯罪行為者為限，法無明文，惟依實務向來之見解，倘法條
    並未規定「不問屬於犯罪行為人與否，均沒收之」，自仍以
    屬於犯罪行為人所有者為限，始應予以沒收（最高法院92年
    度台上字第4391、100年度台上字第5026號判決意旨參照）
    。本院認前揭法條規定既未規定「不問屬於犯罪行為人與否
    ，均沒收」，自應為有利於行為人之解釋，而認洗錢防制法
    第18條第1項之規定係採相對義務沒收主義。查：被告就上
    開犯行領得之款項，除取得之報酬外，其餘均已悉數交付予
    本案詐欺集團其他成員，業經本院認定如前，則被告對上開
    洗錢行為標的已無何處分權限，難認屬於其所有，揆諸前揭
    說明，本院自無從宣告沒收，附此敘明。　　　
四、適用之法律：
  ㈠刑事訴訟法第273條之1第1項、第299條第1項前段。
　㈡洗錢防制法第2條第2款、第14條第1項、第16條第2項。
　㈢刑法第11條前段、第28條、第339條之2第1項、第339條之4第
    1項第2款、第55條前段、第38條之1第1項前段、第3項。
　㈣刑法施行法第1條之1第1項，判決如主文。
本案經檢察官甲○○偵查起訴，由檢察官黃明絹到庭執行職務。
中　　華　　民　　國　　111 　年　　11　　月　　22　　日
                  刑事第二十四庭  法  官 潘 長 生 
上列正本證明與原本無異。
如不服本判決，應於判決送達後20日內敘明上訴理由，向本院提
出上訴狀(應附繕本) ，上訴於臺灣高等法院。其未敘述上訴理
由者，應於上訴期間屆滿後20日內向本院補提理由書「切勿逕送
上級法院」。
                                  書記官 許 雅 琪
中　　華　　民　　國　　111 　年　　11　　月　　22　　日
附錄本案論罪科刑法條全文：
中華民國刑法第339條之2
意圖為自己或第三人不法之所有，以不正方法由自動付款設備取
得他人之物者，處3年以下有期徒刑、拘役或30萬元以下罰金。
以前項方法得財產上不法之利益或使第三人得之者，亦同。
前二項之未遂犯罰之。

中華民國刑法第339條之4
犯第339條詐欺罪而有下列情形之一者，處1年以上7年以下有期
徒刑，得併科1百萬元以下罰金：
一、冒用政府機關或公務員名義犯之。
二、三人以上共同犯之。
三、以廣播電視、電子通訊、網際網路或其他媒體等傳播工具，
    對公眾散布而犯之。
前項之未遂犯罰之。

洗錢防制法第2條
本法所稱洗錢，指下列行為：
一、意圖掩飾或隱匿特定犯罪所得來源，或使他人逃避刑事追訴
    ，而移轉或變更特定犯罪所得。
二、掩飾或隱匿特定犯罪所得之本質、來源、去向、所在、所有
    權、處分權或其他權益者。
三、收受、持有或使用他人之特定犯罪所得。

洗錢防制法第14條
有第二條各款所列洗錢行為者，處7年以下有期徒刑，併科新臺
幣5百萬元以下罰金。
前項之未遂犯罰之。
前二項情形，不得科以超過其特定犯罪所定最重本刑之刑。

附表一：
編號 金融機構 帳號 1 渣打商業銀行 000-00000000000000 2 第一商業銀行 000-00000000000 3 日盛商業銀行 000-00000000000000 4 中華郵政股份有限公司 000-00000000000000 5 中國信託商業銀行 000-000000000000 6 台北富邦商業銀行 000-000000000000 


附表二：
編號 時間及地點 提款帳戶 金額（新臺幣） 1 110年7月16日14時11分至13分 新北市○○區○○路0○0號2樓（渣打商業銀行板橋分行） 000-00000000000000 6萬元 2 110年7月16日14時36分至41 新北市○○區縣○○道0段00號（板信商業銀行）  000-00000000000000 10萬元 3 110年7月16日15時11分至12分 新北市○○區○○路0段00號（兆豐國際商業銀行板橋分行） 000-00000000000000 4萬元 4 110年7月16日15時22分至28分 新北市○○區○○路0段00號（兆豐國際商業銀行板橋分行） 000-00000000000000 15萬元 5 110年7月16日15時51分至54分 新北市○○區○○路0段00號（兆豐國際商業銀行板橋分行） 000-00000000000000 10萬元 6 110年7月16日16時0分至3分 新北市○○區○○路0段00號（兆豐國際商業銀行板橋分行） 000-00000000000 10萬元 7 110年7月17日9時16分至28分 台北市○○區○○○路0段000號（第一商業銀行和平分行） 000-00000000000000 20萬元 8 110年7月17日9時39分至41分 台北市○○區○○○路0段000號（第一商業銀行和平分行） 000-00000000000 10萬元 9 110年7月17日9時44分至52分 台北市○○區○○○路0段000號（第一商業銀行和平分行） 000-00000000000000 11萬9000元